【裁判字號】    89,易,312
【裁判日期】    890829
【裁判案由】    竊盜
【裁判全文】
臺灣花蓮地方法院刑事判決                          八十九年度易字第三一二號
    公  訴  人  臺灣花蓮地方法院檢察署檢察官
    被      告  己○○
    選任辯護人  廖學忠
右列被告因竊盜案件，經檢察官提起公訴（八十九年度偵字第八三一號），暨經本院
依職權併案審理（臺灣花蓮地方法院檢察署八十九年度偵字第八六九，本院案號為八
十九年度易字第四一三號），本院判決如左：
    主  文
己○○連續攜帶兇器、毀越安全設備竊盜，累犯，處有期徒刑壹年。
鐵剪壹把、拔釘器壹支、鋤頭壹把及圓鍬壹把，均沒收。
    事  實
一、己○○前於民國（以下同）八十三年四月間，因違反麻醉藥品管理條例案件，經
    臺灣臺北地方法院判處有期徒刑五月，甫於八十四年八月十八日執行完畢，仍不
    知悔悟，竟基於意圖為自己不法所有之概括犯意，先於民國（以下同）八十八年
    十二月二十五日下午一時三十分許，駕駛車號ＪＤ─七七八六號自用小貨車至花
    蓮縣富里鄉萬寧村五十九號甲○○住處前，持客觀上足為兇器之鐵剪一把及拔釘
    器一支（未據扣案），先以鐵剪毀壞甲○○住處之鐵窗後，自該窗戶爬入甲○○
    之住宅（侵入住宅部分未據告訴），竊取甲○○所有白玉髓戒面五個、黃碧玉原
    石二顆等財物，得手後轉往廚房覓得甲○○屋內之菜刀一把及小刀二把試圖撬開
    林某放置其間之保險箱未果，旋為甲○○之女林雅玲及姪兒林敏智二人當場發現
    而追捕，己○○見狀即自屋內逃出，駕駛上開自用小貨車逃逸，嗣經甲○○報警
    究辦。又於八十九年三月十一日晚間九時許，駕駛ＩＹ─三六七五號自小客車，
    持客觀上足為兇器之圓鍬及鋤頭各一把，前往花蓮縣鳳林鎮長橋里中興埔農會農
    地戊○○經營之苗圃，下手挖掘竊取鄒某所有之扁柏六株，得手後放置於車內，
    嗣於同日夜間十一時三十分行經花蓮縣鳳林鎮○○路○段與信義路口時，為警盤
    查後查知上情，並扣得扁柏六株、圓鍬及鋤頭各一把。
二、案經花蓮縣警察局玉里分局報請臺灣花蓮地方法院檢察署檢察官偵查起訴，及本
    院依職權併案審理。
    理  由
一、（一）竊取甲○○住處部分：訊據被告己○○矢口否認駕駛ＪＤ─七七八六號自
    用小貨車前往花蓮縣富里鄉萬寧村五十九號甲○○住處行竊，辯稱八十八年十二
    月二十五日上午伊已將該車出借予其表兄丙○○，恐係其表兄丙○○入內行竊而
    為被害人等誤認云云。然查右揭事實，業據被害人甲○○及證人林雅玲、林敏智
    迭於警訊及偵審中指訴不移，並有甲○○住處遭竊後之照片七幀分別附於警卷及
    本院審理卷可查，復有ＪＤ─七七八六號自用小貨車車籍資料（車主為被告己○○）存卷可參。況證人林雅玲、林敏智二人於警訊及偵查中均明確指證被告即為
    行竊中為其等撞見之人，且被告與林雅玲二人相距僅一．五公尺等語。而證人林
    敏智及林雅玲係於案發後第十日（八十九年一月四日被告接受警訊時）即當面指
    證被告，衡情記憶應尚清晰而較無誤認之可能。次查被告與丙○○係姑表兄弟，
    且依本院查詢丙○○年籍住址之結果，其二人均住於花蓮縣鳳林鎮林榮里，顯係
    自幼即往來密切之親戚，設若確係丙○○借車前往行竊，衡諸經驗法則，許某必
    因親誼壓力而自動出面接受司法調查或陪同被告出庭應訊免使被告受其連累，然
    本件案發迄於本院審理終結之日近八個月之期間丙○○屢經檢察官及本院傳、拘
    多次均未到案提出有利於被告之證言，已與常理有違。再查被告於偵查中供稱伊
    出借上開自小貨車予丙○○之時並無任何目擊證人（本件偵卷第十四頁），然其
    於本院調查中提出之聲請調查證據書狀則載稱丙○○之鄰居丁○○之妻（辛○○
    ）曾見及伊借車予丙○○乙節，其陳述前後不一，已難遽信，而被告所舉證人辛○○則到庭結證稱：伊不知被告曾否於八十八年十二月下旬出借自小貨車予丙○○之事等語，益徵借車予丙○○乙節係被告卸責之詞。又查證人即被告之姪庚○○雖於本院證稱八十八年十二月二十五日上午確曾受被告要求前往丙○○家中找
    車，同日下午丁○○之妻來電告知丙○○已將車駛返住處等語。然被告為庚○○
    之叔父，二人誼屬近親，趙某非無設詞為被告開脫卸責之可能，而證人辛○○與
    被告則無身分親誼關係，於本件較具客觀性，故辛○○所為證言之證據價值顯然
    較庚○○之證詞優越，而證人即案外人丁○○之妻辛○○並不知悉被告出借車輛
    予丙○○之事已如前述，證人庚○○陳稱辛○○曾經告知丙○○已將被告之車輛
    駛返家中，顯與較為可信之賴女證言不相符合，難憑信實。且被告自警訊、偵查
    及本院調查階段，多次以言詞及書狀陳述意見均未曾敘及庚○○曾受其要求前往
    丙○○住處尋車，迨至八十九年八月八日審理前被告羈押禁見中始由辯護人提出
    書狀請求訊問，亦與一般經驗法則相悖，是證人庚○○之證詞，難憑據為有利於
    被告之認定。末查行竊者者係破壞甲○○住處鐵窗後自窗戶爬入屋內，且鐵窗遭
    破壞處之切口非常平整，此據被害人甲○○於警訊及本院調查中證述在卷，並有
    該遭破壞之鐵窗照片附卷足憑；又證人林敏智、林雅玲二人撞見被告之時，被告
    係手持拔釘器一支乙節，亦據該二證人於警訊及偵查中證述明確，故被告係持鐵
    剪及拔釘器而行竊，亦堪認定。綜上各節，本件被告駕駛ＪＤ─七七八六號自用
    小貨車，執持前述客觀上足為為兇器之器械，破壞鐵窗爬窗進入甲○○住處竊取
    前開原石、戒面等財物之事證已甚為明確。
    （二）竊取戊○○扁柏部分（本院八十九年度易字第四一三號，以下簡稱併案部
    分）：訊之被告己○○固供承於上開時地持己有之圓鍬及鋤頭前往戊○○之苗圃
    挖取扁柏，但矢口否認出於竊盜之故意而挖取，辯稱：伊誤以為該處為其前僱主
    即案外人乙○○所營之苗圃，伊前往挖取前曾向乙○○告稱如果張某所種之扁柏
    長得漂亮伊將前往挖取，張某同意並告稱如要挖取須事前告知，伊挖之前忘記先
    行知會張某係伊之錯誤，但伊確非故意盜挖扁柏云云，而被告復於偵查中提出被
    害人戊○○書具之信函表示：鄒某確與被告存有扁柏買賣情事，經鄒某與案外人
    乙○○以電話連絡後確認被告係代其僱主張老闆（乙○○）前來挖取其等向鄒某
    購買之扁柏，被告於偵查中所言無訛等文。辯護意旨另以：被告係於警方臨檢時
    因員警訊以扁柏何來而主動報告挖取地點，並使警方得以查知該地點為戊○○所
    有，堪認被告係自認合法取得扁柏而無犯罪之故意云云。然查證人乙○○於本院
    結證略稱：伊並未曾僱用被告，亦未於鳳林鎮長橋地區經營苗圃，伊所經營之苗
    圃位於光復地區，被告僅於前受僱於案外人林進順期間曾經前來伊所經營之光復
    苗圃，又伊若出售樹苗，通常不會任令顧客自行前往挖取，而係命工人挖給顧客
    ，再偵查中以戊○○名義出具之信函所載內容並不實在，伊與戊○○於八十九年
    迄今並無買賣情事等語（參見本院八十九年七月四日訊問筆錄）；證人戊○○則
    於偵查及本院調查中到庭結證略稱：被告前往挖扁柏之前未曾告知，今（八十九
    ）年伊與乙○○均無生意往來，偵查中以伊名義之出具信函內容並非伊所親寫，
    而係被告宣稱可以不出庭僅需出具請假單即可，伊未看內容即在信後簽名，該信
    函所載內容並不實在，伊於本件挖取扁柏事件後未曾打電話予乙○○，事前乙○○亦未告稱將向伊購買扁柏等語（參見併案部分偵卷第十七頁，本院八十九年七
    月四日訊問筆錄）。次查花蓮縣警察局鳳林分局員警係於八十九年三月十一日夜
    間十一時三十分許，在花蓮縣鳳林鎮○○路○段信義路口見被告所駕ＩＹ─三六
    七五號自小客車車後燈及前大燈一盞未亮而予攔查，攔查後發現被告全身濕透，
    且車內有扁柏六株故而懷疑被告而開始進行調查乙節，已明載於同年三月十二日
    上午十一時五分之（刑事組）調查筆錄，故不能認為被告係自認並無犯罪情事而
    主動告知挖掘扁柏之地點而對被告為有利之認定。再查被告為久住花蓮縣鳳林鎮
    之成年人，必知本縣光復鄉與鳳林鎮係明顯不同區域，絕無將戊○○設於鳳林鎮
    之苗圃與乙○○設於光復鄉之苗圃互為混淆誤認之可能，顯見被告前揭辯詞與戊○○具名之信函，均係被告憑空捏造以圖脫免罪責之不實供述與事證。此外，並
    有鋤頭及圓鍬各一把扣案，暨（戊○○出具之）贓物領據一紙及照片十幀附卷可
    稽，被告盜挖扁柏之犯行亦堪認定。
二、查鐵剪、拔釘器、鋤頭及圓鍬，客觀上均足資為兇器使用，是核被告二次犯行，
    分係犯刑法第三百二十一條第一項第二、三款（竊取甲○○部分），及同條項第
    三款（竊取戊○○部分）之加重竊盜罪。公訴人就被告竊取甲○○財物部分未引
    同法第一項第三款，尚有未洽，但不生變更起訴法條之問題。被告所為二行為，
    時間緊接，犯罪構成要件，顯係出於概括之犯意為之，為連續犯，爰依刑法第五
    十六條之規定從入室行竊且加重條件較多，可認情節較重之第一次犯行，論以一
    罪，並加重其刑。被告竊取戊○○扁柏之部分（即本院依職權併辦之併案部分）
    ，雖未於本件（八十九年度偵字第八三一號）起訴，然與本件有連續犯之裁判上
    一罪關係，為起訴效力所及，本院自應依職權併予審理。又被告前於八十三年四
    月間，因違反麻醉藥品管理條例案件，經臺灣臺北地方法院判處有期徒刑五月，
    甫於八十四年八月十八日執行完畢，有台灣花蓮地方法院檢察署刑案資料查註紀
    錄表在卷可按，其於五年以內再犯本件有期徒刑以上之罪，為累犯，依刑法第四
    十七條規定遞加重其刑。爰審酌被告之素行，及其犯罪動機與目的，竊取之財物
    價雖價值不高，但持械侵入住宅竊取財物對他人居家身體及財產安全造成之危害
    甚鉅，犯後以捏造之不實證據欺矇司法人員圖免罪責未見悔意惡性菲輕等一切情
    狀，量處如主文第一項所示之刑。鐵剪一把、拔釘器一支、鋤頭及圓鍬各一把，
    均係被告所有供其犯罪所用之物，其中鐵剪及拔釘器雖未據扣案，然並無證據顯
    示該等物品已然滅失而不復存在，均依法宣告沒收之。
三、公訴意旨認被告竊取甲○○財物部分另犯刑法第三百零六條之無故侵入住宅罪，
    惟按該條罪名依同法第三百零八條之規定，須告訴乃論。而被害人甲○○於警訊
    及偵查中並未提出告訴，僅於警訊中陳稱因認被告之行為影響及家中孩子及財產
    之安全故而報案並提供車號等語，然公訴意旨既認此部分與前揭論罪科刑之部分
    有牽連犯之裁判上一罪之關係，故不另為不受理判決之諭知。
據上論斷，應依刑事訴訟法第二百九十九條第一項前段，刑法第五十六條、第三百二
十一條第一項第二款、第三款、第四十七條、第三十八條第一項第二款，判決如主文
。
中      華      民      國    八十九    年      八      月    二十九    日
                              臺灣花蓮地方法院刑二庭
                                  法  官  陳  欽  賢
右正本證明與原本無異。
如對本判決不服，應於送達後十日內，向本院提出上訴狀。（應抄附繕本）告訴人或
被害人如對於本判決不服者，應具備理由請求檢察官上訴，其上訴期間之計算係以檢
察官收受判決正本之日期為準。
                                  法院書記官
中      華      民      國    八十九    年      八      月      三十    日
附錄本判決論罪之法律條文：
刑法第三百二十一條第一項第二款、第三款：
犯竊盜罪而有左列情形之一者，處六月以上五年以下有期徒刑：
二、毀越門扇、牆垣或其他安全設備而犯之者。
三、攜帶兇器而犯之者。


司法院資訊處製作；財團法人民間司法改革基金會備份。
